【裁判字號】    96,訴,1596
【裁判日期】    970218
【裁判案由】    給付貨款
【裁判全文】
臺灣高雄地方法院民事判決              96年度訴字第1596號
原      告  泰銘照相製版社有限公司
法定代理人  丙○○
訴訟代理人  甲○○
被      告  乙○○
上列當事人間請求給付貨款事件，經本院於民國97年2 月4 日言
詞辯論終結，判決如下：
    主  文
原告之訴及假執行之聲請均駁回。
訴訟費用新台幣柒仟零伍拾元由原告負擔。
    事  實  及  理  由
一、原告主張：
  (一)被告於民國95年間，向原告訂製各種版本國小國語生字詞語
    本（下稱系爭詞語本），金額計新台幣（下同）965,712 元
    ，已陸續給付部分貨款，尚餘15,462元未付，又於96年1 月
    至3 月間，陸續向原告訂製系爭詞語本，並要求幫忙訂做紙
    箱，貨款計630,954 元，詎被告拒不付款，總計積欠原告貨
    款646,416 元未給付。為此，爰依承攬契約法律關係，請求
    被告給付貨款。
  (二)出面向原告訂製系爭詞語本者係被告，並非訴外人黃淑婚，
    且被告表示「美綠企業行」係由其出資經營，甚至原告向「
    美綠企業行」催付貨款時，亦是被告傳真給原告，所以原告
    根本不知「美綠企業行」之登記負責人為黃淑婚，一直以為
    「美綠企業行」之負責人為被告，即均係由被告親自到原告
    公司與印刷廠、裝訂廠訂貨及指揮，又因出面與原告訂製系
    爭詞語本者係被告，以往之貨款亦是由被告給付，故系爭契
    約應係存在於原告與被告之間。
  (三)並聲明：(1)被告應給付原告646,416 元，及自起訴狀繕本送
    達之翌日起至清償日止，按週年利率百分之5 計算之利息。
    (2)願供擔保請准宣告假執行。
二、被告則以：系爭承攬契約當事人為訴外人即「美綠企業行」
    負責人黃淑婚，有關訂貨、支付貨款及與原告間所有對帳、
    核帳、付款等事宜，均為黃淑婚，被告與黃淑婚為夫妻關係
    ，惟並非「美綠企業行」負責人，是本件係「美綠企業行」
    與原告間之關係，與被告無關等語置辯。並聲明：(1)駁回原
    告之訴。(2)如受不利判決，願供擔保請准免為假執行。
三、兩造不爭之事項及簡化之爭點為：
  (一)兩造不爭執事項：
  1.「美綠企業行」或被告確有向原告訂製系爭詞語本，即95學
    年上學期79600 本、95學年下學期32600 本，合計112200本
    ，並向原告訂製紙箱700 個，已給付貨款950,250 元。
  2.「美綠企業行」為獨資商號，負責人黃淑婚，而被告與黃淑
    婚係屬夫妻關係。
  3.系爭承攬契約均由被告及黃淑婚出面接洽、商談，而向原告
    訂製交易系爭詞語本時，黃淑婚均在場。
  (二)兩造爭執事項：
  1.系爭詞語本之承攬契約，係存在於原告與黃淑婚即「美綠企
    業行」間或兩造間？
  2.原告依承攬契約法律關係請求被告給付積欠款項，有無理由
    ？
四、前揭不爭執事項，業據原告提出訂購單3 紙（本院審卷第7
    至9 頁）、「美綠企業行」營利事業登記抄本1 份（本院審
    卷第70至72頁）、估價單1 份（本院審卷第92至97頁）等件
    影本為證，固堪信為真實。惟原告主張系爭承攬契約係存在
    於兩造間，則為被告所否認，並以前揭情詞置辯，是本件首
    應審究者為：系爭承攬契約之當事人係原告與黃淑婚即美綠
    企業行或兩造間？經查：
  (一)按當事人主張有利於己之事實者，就其事實有舉證之責任，
    民事訴訟法第277條前段定有明文。民事訴訟如係由原告主
    張權利者，應先由原告負舉證之責，若原告先不能舉證，以
    證實自己主張之事實為真實，則被告就其抗辯事實，即令不
    能舉證，或其所舉證據尚有疵累，亦應駁回原告之訴，最高
    法院17年上字第917號判例要旨可資參照。
  (二)依原告到庭陳稱：「（本件交易實際接洽之人？）乙○○」
    、「（乙○○是以何名義與你交易？）乙○○來的時候，會
    與黃淑婚一同前來，後來傳真數量時是以美綠的名義」、「
    我們知道美綠是張老師（即被告）在經營的」（本院審卷第
    80 頁） ，並陳稱：「（如何認定被告乙○○為契約當事人
    ？）因為都是由乙○○來接洽」、「（本件交易接洽時，除
    乙○○外，黃淑婚有在場？）黃淑婚都有在場」、「（既然
    認定乙○○為契約當事人，為何原證一、二等資料及被證一
    ，均記載美綠企業行而非乙○○？）因為我認定美綠企業行
    就是乙○○」（本院審卷第89頁）等語以觀，已徵與原告為
    系爭承攬契約之當事人，應為黃淑婚即「美綠企業行」。又
    被告辯稱：「我是以美綠企業行名義與原告交易」、「因為
    美綠企業行的負責人是我太太，我是協助我太太」、「我完
    全沒擔任美綠企業行任何職務」、「美綠企業行實際經營人
    是黃淑婚，但大部分都是我協助幫忙」、「本件交易已有數
    次，之前的付款都是由美綠企業行支付的，而原告的帳單也
    是都開給美綠企業行」（本院審卷第80、81頁）。準此，堪
    認原告因系爭契約係由被告與之接洽，遂進而認定「美綠企
    業行」負責人為被告，並以此主張系爭契約之當事人為被告
    ，而非黃淑婚。
  (三)觀諸原告提出之對帳單2 紙及訂購單3 紙（本院審卷第5 至
    9 頁），該對帳單上係記載「美綠」、「大明（即原告）對
    美綠」，及訂購單上均記載「美綠企業行」或「美綠」；復
    觀諸原告提出之（紙箱）估價單3 紙（本院審卷第92頁），
    其上亦均記載「美綠」；暨檢視原告之估價單（本院審卷第
    17、21頁），原告係因「美綠企業行」訂製系爭詞語本，而
    對「美綠企業行」所為估價，其上亦記載「美綠」。準此，
    就系爭承攬契約交易往來之單據觀之，堪認與原告為系爭承
    攬契約之當事人應為黃淑婚即「美綠企業行」，而非被告。
  (四)綜據上述事證以觀，系爭承攬契約固由被告及黃淑婚共同出
    面與原告接洽、商談，並以「美綠企業行」之名義與原告為
    本件交易行為。惟查，「美綠企業行」為獨資商號、負責人
    為黃淑婚，有前開營利事業登記抄本及高雄市營利事業登記
    證各1 紙可按（本院審卷第70、71頁）；依此，「美綠企業
    行」即為黃淑婚，而非被告甚明。是縱如原告所述被告表示
    「美綠企業行」係由其出資經營，原告根本不知「美綠企業
    行」之登記負責人為黃淑婚，而認為「美綠企業行」之負責
    人為被告，亦無法據以認定被告即為「美綠企業行」。復被
    告與原告接洽、商談系爭承攬契約時，「美綠企業行」負責
    人黃淑婚均亦在場，並如前所述，就系爭承攬契約交易往來
    之單據，原告認為系爭承攬契約之當事人為「美綠企業行」
    即黃淑婚，並非被告。又被告以「美綠企業行」之名義與原
    告為交易行為，可能係因其為「美綠企業行」之負責人、或
    黃淑婚即「美綠企業行」授權為此交易、或為協助黃淑婚即
    「美綠企業行」，是尚難僅以被告為實際交易人之一，即認
    系爭承攬契約之當事人即為被告。況黃淑婚即美綠企業行亦
    具狀陳稱確有委託原告印製系爭詞語本，即為系爭承攬契約
    之當事人，有96年6 月15日書狀可按（本院審卷第15至26頁
    ），益徵系爭詞語本承攬契約係存在於原告與黃淑婚即美綠
    企業行間。此外，原告亦無法提出證據證明系爭承攬契約之
    當事人為被告。從而，原告主張系爭承攬契約之定作人為原
    告與被告云云，自屬無據。
  (五)系爭承攬契約之當事人應為原告與黃淑婚即美綠企業行，已
    如前述，是縱認原告主張尚餘貨款646,416 元未為給付，為
    有理由，亦僅得向為契約當事人之黃淑婚即美綠企業行請求
    ，要無對被告為本件請求之餘地，故本件應無再行探究原告
    所主張積欠貨款數額有無理由之必要，附此敘明。
五、綜上所述，原告依承攬契約之法律關係，請求被告給付646,
    416 元，及自起訴狀繕本送達之翌日起至清償日止，按週年
    利率百分之5 計算之利息，為無理由，應予駁回。又原告之
    訴既經駁回，則其假執行之聲請亦失所附麗，應併予駁回。
六、本件事證已臻明確，兩造其餘攻擊防禦方法及舉證，核與判
    決結果無影響，爰不另一一論述，附此敘明。
七、本件訴訟費用確定為7,050元，應由原告負擔。
八、據上論結，本件原告之訴為無理由，依民事訴訟法第78條、
    第87條第1 項，判決如主文。
中    華    民    國    97    年    2     月    18    日
                  民事第六庭  法  官  洪榮家
正本係照原本作成。
如不服本判決，應於送達後20日內，向本院提出上訴狀並表明上
訴理由，如於本判決宣示後送達前提起上訴者，應於判決送達後
10日內補提上訴理由書（須附繕本）。
中    華    民    國    97    年    2     月    18    日
                              書記官  王紀芸


司法院資訊處製作；財團法人民間司法改革基金會備份。
